【裁判字號】    97,審易,999
【裁判日期】    970715
【裁判案由】    業務侵占
【裁判全文】
臺灣高雄地方法院刑事判決             97年度審易字第999號
公  訴  人  臺灣高雄地方法院檢察署檢察官
被      告  甲○○
上列被告因業務侵占案件，經檢察官提起公訴（97年度撤緩偵字
第151 號），被告於本院準備程序為有罪之陳述，經合議庭裁定
由受命法官依簡式審判程序獨任審理，判決如下：
    主  文
甲○○連續意圖為自己不法之所有，而侵占對於業務上所持有之
物，累犯，處有期徒刑捌月，減為有期徒刑肆月，如易科罰金，
以銀元參佰元（即新臺幣玖佰元）折算壹日。
    事  實  及  理  由
一、犯罪事實要旨：
    甲○○係有口皆杯股份有限公司（下稱有口皆杯公司）高雄
    市復興店店長，負責店內人事管理、商品銷售及收取、保管
    貨款等工作，為從事業務之人，詎竟基於意圖為自己不法所
    有之概括犯意，連續於：（一）民國93年5 月31日，將所持
    有、保管之當月營業收入新臺幣（下同）10萬6,681 元，變
    異為所有之意思，予以侵占入己；（二）93年6 月10日，將
    所持有、保管之當月前10日營業收入2 萬7,220 元以及開班
    金2,880 元，變異為所有之意思，予以侵占入己。
二、上開犯罪事實，業據被告甲○○於偵查及本院審理中坦承不
    諱，並經證人馬凌雲、康證述明確，且有有口皆杯公司
    人員資料表、侵占款項明細表在卷足稽。本件事證明確，被
    告之犯行堪以認定。
三、查被告行為後，如附表所示之相關法律均業經變更，並俱於
    95年7 月1 日施行，玆經比較結果，裁判時法並未較為有利
    ，從而依刑法第2 條第1 項規定，自應適用各該行為時法，
    亦即修正前法。至同日施行之刑法施行法第1 條之1 ，僅係
    規範如何將刑法分則罰金刑之單位由「銀元」轉換為「新臺
    幣」，未就各該分則之實際內涵加以變更；另累犯之規定，
    在前案非屬軍事裁判，本案復係故意犯罪之情況下，實質上
    亦未變更，自俱不生新舊法比較之問題，而應直接適用裁判
    時法，均合先指明。從而核被告所為，乃係犯刑法第336 條
    第2 項之業務侵占罪，被告先後2 次犯行，時間緊接，觸犯
    構成要件相同之罪名，顯係基於概括犯意反覆為之，應依修
    正前刑法第56條連續犯之規定，論以一罪，並加重其刑。又
    被告前因竊盜案件，經法院判處有期徒刑6 月確定，於92年
    1 月3 日入監服刑，於92年7 月2 日期滿執行完畢一節，有
    臺灣高等法院被告前案紀錄表1 份在卷足憑，被告於該徒刑
    執行完畢後，5 年以內故意再犯本案有期徒刑以上之罪，應
    論以累犯，並加重其刑，且遞加重之。
四、本院審酌被告為一己之私利，連續多次侵占業務上所持有之
    他人財物，業已害及他人之財產權，本非可輕恕，且被告本
    案犯行前經檢察官為緩起訴處分確定，卻未依限完成義務勞
    務，致該緩起訴處分遭撤銷，更係屬不該，惟念被告所侵占
    之金額合計為13萬6,781 元，數額尚非甚鉅，及犯罪後坦承
    犯行，並已與有口皆杯公司達成和解而陸續返還款項，有高
    雄市左營區調解委員會調解書及匯款申請書等件存卷足按，
    犯後態度尚可等一切情狀，爰量處如主文所示之刑。又被告
    之犯罪時點在96年4 月24日以前，且合於中華民國九十六年
    罪犯減刑條例所定之減刑條件，爰依該條例減該宣告刑二分
    之一，並諭知易科罰金之折算標準。
據上論結，應依刑事訴訟法第273 條之1 第1 項、第299 條第1
項前段、第310 條之2 、第454 條第1 項，刑法第336 條第2 項
、第2 條第1 項前段，修正前刑法（下同）第56條（現已刪除）
、第47條第1 項前段、第41條第1 項前段，刑法施行法第1 條之
1 ，罰金罰鍰提高標準條例第2 條（現已刪除），中華民國九十
六年罪犯減刑條例第2 條第1 項第3 款、第7 條、第9 條，判決
如主文。
本案經檢察官劉穎芳到庭執行職務。
中    華    民    國    97    年    7     月    15    日
                  刑事第七庭  法  官  莊珮吟
以上正本證明與原本無異。
如不服本判決應於收受本判決後10日內向本院提出上訴書狀，並
應敘述具體理由，如未敘述上訴理由者，應於上訴期間屆滿後20
日內補提理由書狀於本院（均須按他造當事人之人數附繕本）「
切勿逕送上級法院」。
中    華    民    國    97    年    7    月    15    日
                              書記官  黃園芳
┌───────────────────────────────────────────────┐
│附表：                                                                                        │
├──────┬─────────────┬─────────────┬───────┬────┤
│相關變更條文│行為時法（下稱舊法）之內容│裁判時法（下稱新法）之內容│比  較  理  由│備    註│
├──────┼─────────────┼─────────────┼───────┼────┤
│【罰金刑最低│罰金：（銀元）1 元以上。有│罰金：新臺幣1000元以上，以│罰金刑之最低度│舊法均較│
│度刑之變更與│期徒刑加減者，其最高度及最│百元計算。有期徒刑或罰金加│刑，由銀元10元│為有利。│
│加、減】刑法│低度同加減之。拘役或罰金加│減者，其最高度及最低度同加│（前經提高10倍│        │
│第33條第5 款│減者，僅加減其最高度。    │減之。拘役加減者，僅加減其│）即新臺幣30元│        │
│、第67條、第│                          │最高度。                  │，提高為新臺幣│        │
│68條        │                          │                          │1000元；且加（│        │
│            │                          │                          │減）之最低數額│        │
│            │                          │                          │，亦由銀元1元 │        │
│            │                          │                          │即新臺幣3 元，│        │
│            │                          │                          │提高成為新臺幣│        │
│            │                          │                          │100 元；又罰金│        │
│            │                          │                          │刑之最低度刑亦│        │
│            │                          │                          │同加（減）之。│        │
├──────┼─────────────┼─────────────┼───────┼────┤
│ 【連續犯】 │第56條：「連續數行為而犯同│（刪除）                  │新法刪除連續犯│被告先後│
│            │一之罪名者，以一罪論。但得│                          │之規定。      │2 次之業│
│            │加重其刑至2 分之1 。」    │                          │              │務侵占犯│
│            │                          │                          │              │行，依新│
│            │                          │                          │              │法須分論│
│            │                          │                          │              │併罰，依│
│            │                          │                          │              │舊法則僅│
│            │                          │                          │              │論一罪，│
│            │                          │                          │              │是舊法有│
│            │                          │                          │              │利。    │
├──────┼─────────────┼─────────────┼───────┼────┤
│【易科罰金折│犯最重本刑為5 年以下有期徒│犯最重本刑為5 年以下有期徒│易科罰金折算標│舊法有利│
│算標準變更】│刑以下之刑之罪，而受6 個月│刑以下之刑之罪，而受6 個月│準由銀元300 元│。      │
│修正前刑法第│以下有期徒刑或拘役之宣告…│以下有期徒刑或拘役之宣告者│即新臺幣900 元│        │
│41條第1 項前│得以（銀元，下同）1 元以上│，得以新臺幣1000元、2000元│，提高為以新臺│        │
│段、修正前罰│3 元以下折算1 日，易科罰金│或3000元折算1 日，易科罰金│幣1000元、2000│        │
│金罰鍰提高標│。依刑法第41條易科罰金…就│。                        │元或3000元折算│        │
│準條例第2 條│其原定數額提高為100 倍折算│                          │1 日。        │        │
│→現行刑法第│1 日；法律所定罰金數額未依│                          │              │        │
│41條第1 項前│本條例提高倍數，或其處罰法│                          │              │        │
│段          │條無罰金刑之規定者，亦同。│                          │              │        │
╠═╤════╧═════════════╧═════════════╧═══════╧════╣
║結│1.論罪科刑方面，茲經整體比較結果，以舊法罪數較少，且罰金刑最低度刑較低，均較為有利。      ║
║論│2.易刑規定方面（尚無須整體適用），以舊法之易科罰金折算標準較低，較為有利。                ║
╚═╧═════════════════════════════════════════════╝
◎附錄本案所犯法條：
《刑法第336 條第2 項─業務侵占罪》
對於業務上所持有之物，犯前條第一項之罪者，處6 月以上5 年
以下有期徒刑，得併科3,000 元以下罰金。
《刑法施行法第1 條之1 》
中華民國94年1 月7 日刑法修正施行後，刑法分則編所定罰金之
貨幣單位為新臺幣。
94年1 月7 日刑法修正時，刑法分則編未修正之條文定有罰金者
，自94年1 月7 日刑法修正施行後，就其所定數額提高為30倍。
但72年6 月26日至94年1 月7 日新增或修正之條文，就其所定數
額提高為3 倍。


司法院資訊處製作；財團法人民間司法改革基金會備份。
